臺灣高等法院花蓮分院民事判決　九十一年度再字第二號
　　　再　審原告　昭陽建設股份有限公司
　　　法定代理人　甲○○
　　　再　審被告　乙　○
右當事人間異議之訴事件，再審原告對於中華民國八十九年三月二十九日本院確定判
決，( 本院八十五年度上字第二九號 )提起上訴，提起再審之訴，本院判決如左：
　　　主　文
再審之訴駁回。
再審訴訟費用由再審原告負擔。
　　　理　由
一按民事訴訟法第四百九十二條第一項第十三款所謂當事人發見未經斟酌之證物，係
  指前訴訟程序事實審之言詞辯論終結前已存在之證物，因當事人不知有此，致未經
  斟酌，現始知之者而言，若當事人已知有此不使用或過失不知使用，則不得提起再
　審之訴，最高法院二十九年上字第一００五號判例可資參照。
二本件再審原告再審意旨略以：原確定判決認再審原告應返還再審被告款額為新台幣
　( 下同 )一億三千八百九十二萬元，然再審原告已清償一億四百二十二萬六千五百
　五十元，有支票佐證，另再審被告支付陳宗仁工程款二千七百萬元與再審原告無關
　，又再審被告自八十二年六月二日起至同年八月三十一日止，曾收取售屋款一千零
　八十二萬三千元未返還再審原告，有會計師鑑定報告可參，原審採信證人陳南榮之
　證言實屬謬誤。綜上，再審被告依據所有合約，借與再審原告之工程款為一億三千
　八百九十二萬元，但再審被告已取回一億四千六百零六萬八千四百三十元，再審被
　告債權已不存在，有清償債務之支票附於原審卷內可稽，原確定判決未經斟酌再審
　被告之債權已消滅，而為再審原告敗訴之判決，實有舛誤，為此依法提起再審之訴
　云云。
三經查：(一)再審原告所謂已以支票清償再審被告乙節，業經本院八十五年度上字第二
　九號確定判決審酌而為計算列入已清償金額之內。( 見上開判決書五三－五七頁 )
　。(二)又再審原告所謂再審被告支付陳宗仁工程款二千七百萬元，與再審原告無關，
　不得列入代墊再審原告之工程款部分，然因再審原告對每月會帳之金額，未予爭執
　，嗣後再爭執上開工程款，自屬無理，而為上開確定判決所不採，並詳述其理由(
　見判決書第五八頁 )。(三)再審原告所謂再審被告自八十二年六月二日起至同年八月
　三十一日止，曾收取售屋款一千八十二萬三千元未返還再審原告部分；然此亦因再
　審原告無法證明再審被告有收取售屋款，為原確定判決所不採，並明其理由( 見
　同上判決書第五九頁 )，此經調閱本院八十五年度上字第二九號確認債權不存在事
　件案卷查明無訛。
四綜右所述，再審原告所云於事後搜得上開已清償債務之支票及原審計算債務金額有
  誤，再審被告之債權已消滅，上開證物未經原確定判決所斟酌云云，似有誤解，又
  上開證物於事實審言詞辯論終結已存在，金額頗大，攸關再審原告權益，再審原告
　當知有此證物，而不使用，亦難據為再審理由，是本件再審之訴顯無再審理由，爰
　不經言詞辯論以判決駁回之。
五另本件再審原告再審狀係對本院八十五年度上字第二九號，最高法院九十年度台上
  字第二００五號裁定提再審之訴，因最高法院九十年度上台上字第二００五號裁定
  ，屬程序上之裁判，因不具實體之確定，縱經判決確定，仍不得以之作為再審之對
  象( 最高法院八十四年度聲再更(一)字第一號裁定參照 )，故本件再審原告所提之再
　審對象，乃本院八十五年度上字第二九號判決，附此明。
據上論結，依民事訴訟法第五百零二條第二項、第七十八條，判決如主文。
中　　　華　　　民　　　國　　九十一　　年　　　六　　　月　　二十　　　日
　　　　　　　　　　　　　　　      審判長法官　吳　鴻　章
                                          法官  林  德  盛
                                          法官  黃  永  祥
右為正本係照原本作成。
如不服本判決，應於收受送達後二十日內向本院提出上訴書狀，其未表明上訴理由者
，應於提出上訴後二十日內向本院補理由書狀( 均須按他造當事人之人數附繕本 )上
訴時應提出委任律師或具律師資格之人之委任狀；委任有律師資格者，另應附具律師
及格證書及釋明委任人與受任人有民事訴訟法第四百六十六條之一第一項但書或第二
項( 詳附註 )所定關係之釋明文書影本。
　　　　　　　　　　　　　　　　　　法院書記官　吳　家　瑩
中　　　華　　　民　　　國　　九十一　　年　　　六　　　月　　二十　　　日
附　註：
　　民事訴訟法第四百六十六條之一( 第一項、第二項 )：
對於第二審判決上訴，上訴人應委任律師為訴訟代理人。但上訴人或其法定代理人具
有律師資格者，不在此限。
上訴人之配偶、三親等內之血親、二親等內之姻親，或上訴人為法人、中央或地方機
關時，其所屬專任人員具有律師資格並經法院認為適當者，亦得為第三審訴訟代理人
。
